臺灣雲林地方法院刑事裁定
111年度毒聲字第77號
聲  請  人  臺灣雲林地方檢察署檢察官
被      告  王松博



上列被告因違反毒品危害防制條例案件，經檢察官聲請送觀察、
勒戒（111年度撤緩毒偵字第23號），本院裁定如下：
    主  文
甲○○施用第二級毒品，應送勒戒處所觀察、勒戒。
    理  由
一、聲請意旨略以：被告甲○○基於施用第二級毒品之犯意，於民
    國110年1月29日下午6時許，在雲林縣○○鄉○○街00號友人住
    處，以將甲基安非他命置入玻璃球燒烤吸食煙霧之方式，施
    用第二級毒品甲基安非他命1次。嗣於同年月30日上午8時40
    分許，在上址為警持本院核發之搜索票執行搜索，於同日上
    午9時許，徵得被告同意採集其尿液，送驗結果呈甲基安非
    他命、安非他命陽性反應，始查悉上情。上揭犯罪事實，業
    據被告於偵查中自白不諱，並有勘察採證同意書、立仁醫事
    檢驗所110年4月8日濫用藥物尿液檢驗報告、雲林縣警察局
    毒品犯罪嫌疑人尿液採驗作業管制紀錄、正修科技大學超微
    量研究科技中心111年1月11日報告編號R00-0000-000號尿液
    檢驗報告各1份在卷可稽，是被告施用第二級毒品之犯行，
    應堪認定。爰依毒品危害防制條例第20條第3項、第1項規定
    ，聲請裁定將被告送勒戒處所觀察、勒戒等語。
二、按109年1月15日修正公布，同年7月15日施行之毒品危害防
    制條例第20條第1項、第3項規定，犯該條例第10條之罪者，
    檢察官應聲請法院裁定，或少年法院（地方法院少年法庭）
    應先裁定，令被告或少年入勒戒處所觀察、勒戒，其期間不
    得逾2月。依前項規定為觀察、勒戒或強制戒治執行完畢釋
    放後，3年後再犯第10條之罪者，適用前2項之規定。上開修
    正後毒品危害防制條例第20條第3項關於施用毒品者所謂「3
    年後再犯」係指，除檢察官優先適用毒品危害防制條例第24
    條命附條件緩起訴處分處遇（不論幾犯，亦無年限）外，對
    於施用毒品初犯者，即應適用第20條第1項、第2項為機構內
    之觀察、勒戒或強制戒治；若於上開機構內處遇執行完畢釋
    放後，「3年內再犯」者，依同條例第23條第2項規定，應依
    法追訴；倘於「3年後再犯」，自應再回歸到傳統醫療體系
    機構內重為觀察、勒戒或強制戒治之治療。又前開所謂「3
    年後再犯」，係只要本次再犯（不論時間係在毒品危害防制
    條例修正施行前、後）距最近1次觀察、勒戒或強制戒治執
    行完畢釋放之時點，已逾3年者，即該當之，不因其間有無
    犯該條例第10條之罪經起訴、判刑或執行而受影響（最高法
    院109年度台上大字第3826號裁定意旨參照）。
三、被告於110年1月30日上午9時許，經員警採尿送驗後，嗣送
    請正修科技大學超微量研究科技中心檢驗，先以酵素免疫分
    析法（EIA）為初步檢驗，結果呈安非他命類陽性反應，再
    以液相層析串聯式質譜法為確認檢驗，結果呈甲基安非他命
    、安非他命之陽性反應等事實，有勘察採證同意書、立仁醫
    事檢驗所110年4月8日濫用藥物尿液檢驗報告、雲林縣警察
    局毒品犯罪嫌疑人尿液採驗作業管制紀錄、正修科技大學超
    微量研究科技中心111年1月11日報告編號R00-0000-000號尿
    液檢驗報告各1份在卷可稽。被告於偵查時亦坦認：伊係於1
    10年1月29日下午6時許，在上址友人住處，以將第二級毒品
    甲基安非他命置入玻璃球內，再點火燒烤後吸食所生煙霧之
    方式，施用甲基安非他命等語，足見被告排放之尿液中，確
    含有施用甲基安非他命後可產生之代謝物甲基安非他命、安
    非他命，且代謝物濃度均已超出衛生福利部公告之閾值，依
    上開說明，堪認被告有於前揭時、地施用第二級毒品之犯行
    甚明。
四、又被告前因施用毒品案件，經臺灣嘉義地方法院以95年度毒
    聲字第196號裁定送觀察、勒戒後，認無繼續施用毒品之傾
    向，於95年7月14日執行完畢，由臺灣嘉義地方檢察署檢察
    官以95年度毒偵字第502號為不起訴處分確定等情，有臺灣
    高等法院被告前案紀錄表1份在卷可稽。準此，被告本案施
    用第二級毒品之犯行，距最近1次觀察勒戒執行完畢釋放後
    已逾3年，檢察官自得聲請本院裁定令被告入勒戒處所觀察
    、勒戒。
五、末按毒品危害防制條例第24條規定，該條例第20條第1項及
    第23條第2項程序，於檢察官先依刑事訴訟法第253條之1第1
    項、第253條之2之規定，為附命完成戒癮治療之緩起訴處分
    時，不適用之。前項緩起訴處分，經撤銷者，檢察官應依法
    追訴。檢察官依前揭規定為附命完成戒癮治療之緩起訴處分
    前，倘斟酌個案情形，依毒品危害防制條例第20條第1項規
    定聲請法院裁定令被告入勒戒處所觀察、勒戒，屬檢察官之
    自由裁量權。然檢察官對前開雙軌模式之裁量，仍有一定界
    限，如裁量踰越法所容許範圍或有裁量權濫用情形，其自由
    裁量行為亦為違法，須受司法審查，惟法院原則上應尊重檢
    察官職權之行使，僅為有限之低密度審查，除檢察官之判斷
    有違背法令、事實認定有誤或其裁量有重大明顯瑕疵外，尚
    不得任意指為違法（臺灣高等法院暨所屬法院106年法律座
    談會刑事類提案第37號研討結果同此結論）。查被告因本案
    施用毒品犯行，經臺灣雲林地方檢察署檢察官先以110年度
    毒偵字第577號為附命戒癮治療之緩起訴處分，卻未能珍惜
    機會，因多次未遵期接受採尿送驗，而經撤銷緩起訴處分，
    諒不宜再為緩起訴處分，則檢察官聲請裁定令被告入勒戒處
    所施以觀察、勒戒，其裁量並無重大明顯瑕疵，應屬檢察官
    職權之適法行使，揆諸前揭說明，本件聲請於法有據，應予
    准許。　
六、依毒品危害防制條例第20條第3項、第1項，觀察勒戒處分執
    行條例第3條第1項，裁定如主文。
中　　華　　民　　國　　111 　年　　4 　　月　　21　　日
　　　　　　　　　刑事第六庭    法  官  陳韋仁
以上正本證明與原本無異。                  
如不服本件裁定，得於收受裁定後5日內向本院提出抗告狀。
                                書記官  詹惠如  
中　　華　　民　　國　　111 　年　　4 　　月　　21　　日